【裁判字號】    98,消債抗,265
【裁判日期】    981130
【裁判案由】    更生事件
【裁判全文】
臺灣臺北地方法院民事裁定           98年度消債抗字第265號
抗  告  人  甲○○
上列抗告人因消費者債務清理條例事件聲請更生，對於中華民國
98年9 月14日本院98年度消債更字第361號裁定，提起抗告，本
院裁定如下：
    主  文
抗告駁回。
抗告程序費用新台幣壹仟元由抗告人負擔。
    理  由
一、按「債務人不能清償債務或有不能清償之虞者，得依本條例
    所定更生或清算程序，清理其債務。」、「債務人對於金融
    機構因消費借貸、自用住宅借款、信用卡或現金卡契約而負
    債務，在聲請更生或清算前，應提出債權人清冊，以書面向
    最大債權金融機構請求協商債務清償方案並表明共同協商之
    意旨」、「債務人與金融機構協商成立者，不得聲請更生或
    清算，但因不可歸責於己之事由，致履行顯有重大困難者，
    不在此限；本條例施行前，債務人依金融主管機關協調成立
    之中華民國銀行公會會員辦理消費金融案件無擔保債務協商
    機制與金融機構成立之協商，準用前項之規定。」消費者債
    務清理條例（下稱消債條例）第3 條、第151 條第1 項、第
    5 項、第6 項分別定有明文。準此，債務人如於消債條例施
    行前，已利用金融主管機關協調成立之中華民國銀行公會會
    員辦理消費金融案件無擔保債務協商機制，與金融機構成立
    協商，即須按其條件履行清償債務，僅於發生情事變更，在
    清償期間收入或收益不如預期，致該方案履行困難甚履行不
    能，且因有不可歸責於債務人之事由，始得依本條例第151
    條第5項但書之規定聲請更生或清算。
二、本件抗告人抗告意旨略以：抗告人前曾與最大債權金融機構
    大眾商業銀行股份有限公司（下稱大眾銀行）成立協商，並
    約定自95年4 月起，分120 期，利率0％ ，每月繳納新台幣
    （下同）10,449元至清償為止，惟抗告人無法依前開分期還
    款協議繼續履行，因配偶年齡已達60歲，謀職不易，現無工
    作能力，且以社會上公司聘任員工之標準觀之，難期待其能
    自食其力，甚或共同分擔其子之扶養費用，故抗告人每月尚
    須負擔配偶之扶養費用6,500 元，抗告人每月薪資收入所得
    為28,414元，扣除每月必要開支14,558元、配偶及子之扶養
    費用各6,500 元後，僅剩餘826 元可供清償債務，顯有不能
    清償債務或不能清償之虞云云。經查，抗告人陳稱其配偶長
    期待業迄今，均由抗告人之收入以維持全家開銷，及其自95
    年4 月迄98年7 月止，已繳清40期之協商債務等情，可知抗
    告人於與金融機構協商後既可清償40期長達3 年有餘之協商
    債務，並維持全家生活所需，該協商償還之金額應為債務人
    客觀上所能負擔，顯然亦無抗告人所稱「因協商時居於劣勢
    ，而未能實質協議，僅為爭取利息減少及分期清償之些許優
    惠，勉予同意，但其財產及收入客觀上難以如期履行」之情
    形，且抗告人於協商後，並無經濟上發生情事變更，以致清
    償期間收入或收益不如預期，致該方案履行困難或有履行不
    能之情事，是以抗告人於95年間與大眾銀行成立之債務清償
    方案，係經當事人行使程序選擇權所為之債務清理契約，債
    務人應受該成立之協議所拘束，債務人既已與金融機構協商
    成立，如認該協商方案履行有其他不適當情形，自仍應再循
    協商途徑謀求解決。原審裁定亦已指出，銀行公會針對95年
    度銀行公會協商案件已毀諾之客戶，業已決議可申請「個別
    協商一致性方案」，即由最大無擔保債權銀行依據前置協商
    清償方案之精神和原則，與債務人重新協商議訂符合債務人
    繳款能力之月付款金額，該方案最長為180 期，利率最低為
    0％ 。故抗告人如認該清償協議之期數有調整之必要，俾利
    其清償，自應再向最大無擔保債權銀行申請協商。抗告人既
    有清償40期債務並維持全家生活之能力，其所剩餘債務已減
    少至835,811 元（計算式：1,253,771 元-10,44940＝835
    ,811 元），若得再次協商，將償還期數展延為180期，則抗
    告人每月所應負擔之清償數額更將大幅減少，故難認為抗告
    人有不能清償債務或不能清償之虞，且抗告人亦未陳明其自
    協商後，另有不可歸責於己之事由，致履行顯有重大困難之
    經濟變化發生之情形，故抗告人主張其有不可歸責於己之事
    由而不能繼續履行原協商條件一節，尚無可採，其聲請自不
    符消債條例第3 條、第151 條第5 項、第6 項之規定。
三、綜上，抗告人依消債條例向本院聲請更生，與該條例第3條
    「債務人不能清償債務或有不能清償之虞」、第151條第5項
    但書「因不可歸責於己之事由，致履行顯有重大困難者」之
    要件不相符，自應駁回抗告人之聲請。從而，原審裁定駁回
    抗告人更生之聲請，核無違誤，抗告意旨猶執前詞，指摘原
    裁定不當，求予廢棄另為裁定，為無理由，應予駁回。
四、據上論結，本件抗告為無理由，依消費者債務清理條例第15
    條，民事訴訟法第495 條之1 第1 項、第449 條第1 項、第
    95條、第78條，裁定如主文。
中    華    民    國    98    年    11    月    30    日
                  民事第五庭  審判長法  官  薛中興
                                    法  官  吳佳薇
                                    法  官  陳靜茹
以上正本係照原本作成。
本裁定不得再抗告。
中    華    民    國    98    年    11    月    30    日
                                    書記官  鄭雅雲

司法院資訊處製作；財團法人民間司法改革基金會備份。
